臺灣高等法院刑事判決
110年度交上訴字第13號
上  訴  人  
即  被  告  詹良訓




上列上訴人因公共危險案件，不服臺灣新竹地方法院108年度交
訴字第115號，中華民國109年3月26日第一審判決（起訴案號：
臺灣新竹地方檢察署108年度偵字第7760號），提起上訴，本院
判決如下：
    主  文
原判決關於肇事致人傷害逃逸部分撤銷。
甲○○犯肇事致人傷害逃逸罪，處有期徒刑陸月。
其餘上訴駁回。
    事  實
一、甲○○於民國108年4月26日晚間8時許，駕駛車牌號碼000-0
    000號普通重型機車，沿新竹縣湖口鄉民生街由南向北行駛
    ，行至民生街與中正路無號誌交岔路口時，本應注意支線道
    車應於路口前暫停讓幹線道車先行，並應注意車前狀況，隨
    時採取必要之安全措施，而依當時情形並無不能注意之情事
    ，竟疏未注意車前狀況，且於交岔路口未減速暫停，即貿然
    直行，適有丙○○駕駛車牌號碼000-000號普通重型機車搭
    載未成年孫子鍾○良（真實姓名年籍詳卷）沿中正路由西向
    東方向駛至上開路口，雙方因而發生碰撞，致丙○○、鍾○
    良人、車倒地，丙○○因此受有右側前臂擦傷、右側膝部擦
    傷、左側膝部挫傷之傷害，鍾○良則受有右側前臂擦傷、右
    側膝部擦傷之傷害。詎甲○○明知其已因駕駛上開普通重型
    機車肇事致人受傷，竟未予以即時救護或停留現場等候警方
    處理，而基於肇事逃逸之犯意，逕行駕駛上開車輛逃逸。嗣
    經員警據報至現場處理，依現場目擊證人提供之行車紀錄器
    畫面循線查獲。
二、案經丙○○及鍾○良之母乙○○訴由新竹縣政府警察局新湖
    分局移送臺灣新竹地方檢察署檢察官偵查起訴。
    理  由
壹、證據能力
　　按被告以外之人於審判外之言詞或書面陳述，除法律有規定
    者外，不得作為證據。惟按被告以外之人，於審判外之陳述
    ，雖不符刑事訴訟法第159條之1至第159條之4之規定，而經
    當事人於審判程序同意作為證據，法院審酌該言詞陳述或書
    面陳述作成時之情況，認為適當者亦得為證據。刑事訴訟法
    第159條之5第1項定有明文。本案所涉被告以外之人於審判
    外所為之陳述及所製作之文書，經檢察官及被告甲○○於本
    院審判期日中，均表示同意作為證據而不予爭執，且本院審
    酌結果，認該證據資料製作時之情況，尚無違法不當及證明
    力明顯過低之瑕疵，以之作為證據應屬適當，依上開規定，
    認該等供述證據均具證據能力。又卷內之文書證據，亦無刑
    事訴訟法第159條之4之顯有不可信之情況與不得作為證據之
    情形，本院審酌上開證據資料製作時之情況，尚無違法不當
    及證明力明顯過低之瑕疵，亦認為以之作為證據應屬適當，
    是依刑事訴訟法第159條至第159條之5規定，所引用之卷證
    所有證據，如下揭所示均有證據能力，合先敘明。
貳、認定事實所憑證據及理由
一、上揭事實，業據被告甲○○於警詢、偵查、原審及本院審理程
    序中均坦認不諱（見偵字卷第96至97頁、原審卷第99頁、第
    105頁及本院卷第134至135頁)，經核與證人即告訴人丙○○於
    警詢及偵訊時之證述（見偵字卷第5至6頁、第77頁背面）、
    證人即目擊證人詹勳揚於警詢及偵訊時之證述（見偵字卷第
    7至8頁、第77頁背面）、證人車牌號碼000-0000號車主詹淑
    琴於警詢之證述（見偵字卷第9頁）、證人即被害人鍾○良之
    母乙○○於偵訊時之證述（見偵字卷第77頁）相符，此外，復
    有108年6月25日新湖分局湖口所員警職務報告、告訴人丙○○
    之天主教仁慈醫療財團法人仁慈醫院(下稱仁慈醫院)乙種診
    斷證明書、被害人鍾○良之仁慈醫院乙種診斷證明書、道路
    交通事故現場圖、道路交通事故調查表㈠、㈡、車輛詳細資料
    報表、行車紀錄器翻拍照片、路口監視器翻拍照片及事故現
    場照片等件（見偵字卷第4頁、第10至11頁、第18至21頁、
    第23至30頁），足見被告自白與事實相符，可以採信。按汽
    車行駛時，駕駛人應注意車前狀況，並隨時採取必要之安全
    措施；又汽車行至無號誌之交岔路口，支線道車應暫停讓幹
    線道車先行，道路交通安全規則第94條第3項、第102條第1
    項第2款分別定有明文。經查，本案交通事故發生時，係天
    候晴，夜間有照明，其所行經之上開柏油路面乾燥、無缺陷
    、無障礙物遮蔽視線、視距良好之情況，有前揭道路交通事
    故調查報告表㈡在卷可參，客觀上並無不能注意之情事，竟
    疏未注意車前狀況及於無號誌之交岔路口，支線道車應暫停
    讓幹線道車先行，沿新竹縣湖口鄉民生街由南向北行駛，行
    至民生街與中正路無號誌交岔路口時，未減速貿然直行，與
    告訴人丙○○所駕機車發生碰撞，而肇致車禍事故，造成告訴
    人丙○○及被害人鍾○良受有上開傷勢，足認被告就本案交通
    事故之發生確有過失駕駛行為，致釀事故，並導致告訴人及
    被害人受有上開傷害，其過失行為與告訴人及被害人所受之
    傷害結果之間，具有相當因果關係，被告有過失傷害之犯行
    ；又被告明知被害人業已受傷，卻逕自駛離，足認其有肇事
    逃逸之犯行。
二、綜上，本案事證明確，被告犯行堪以認定，應予依法論科。
參、論罪
一、被告行為後，刑法第284 條第1 項之規定業於108 年5 月29
    日修正公布施行，與本案有關之刑法第284條第1項前段之法
    定刑業經提高，比較新舊法結果，應適用較有利於被告之舊
    法規定。核被告所為，係犯修正前刑法第284條第1項前段之
    過失傷害罪及刑法第185條之4之駕駛動力交通工具肇事，致
    人受傷而逃逸罪。被告以一過失行為同時侵害告訴人丙○○、
    被害人鍾○良之身體法益，為同種想像競合犯，應依刑法第5
    5條之規定，從一重處斷。又被告上開過失傷害與肇事逃逸
    犯行，犯意各別，行為互殊，應予分論併罰。
二、被告前①於98年5月間，因偽造文書等案件，經原審法院以98
    年度審訴字第312號判決分別判處有期徒刑4月、5月、5月、
    6月，應執行有期徒刑1年4月，於98年6月5日確定；②又於97
    年12月間，因施用第一、二級毒品案件，經原審法院以97年
    度訴字第1152號判決分別判處有期徒刑7月、3月，應執行有
    期徒刑8月，嗣經上訴，經本院以98年度上訴字第636號判決
    上訴駁回，嗣經上訴，經最高法院於98年4月30日以98年度
    台上字第2292號判決駁回上訴確定；③又於97年12月間，因
    施用第一級毒品案件，經原審法院以97年度訴字第1257號判
    決判處有期徒刑7月、7月，應執行有期徒刑1年1月，嗣經上
    訴，經本院以98年度上訴字第637號判決上訴駁回，嗣經上
    訴，經最高法院於98年4月30日以98年度台上字第2293號判
    決駁回上訴確定；④又於97年6月間，因竊盜案件，經原審法
    院以97年度竹簡字第679號判決判處有期徒刑4月，於97年7
    月1日確定；⑤又於98年5月間，因搶奪等案件，經原審法院
    以97年度訴字第1086號判決分別判處有期徒刑10月、10月，
    應執行有期徒刑1年7月，嗣經上訴，經本院以98年度上訴字
    第1872號判決上訴駁回，嗣經上訴，經最高法院於98年7月3
    0日以98年度台上字第6333號判決駁回上訴確定；⑥又於99年
    6月間，因詐欺案件，經臺灣苗栗地方法院以99年度苗簡字
    第536號判決判處有期徒刑3月，於99年7月22日確定；⑦又於
    102年5月間，因竊盜等案件，經原審法院以102年度易字第1
    08號判決，就竊盜部分判處有期徒刑3月（3罪），贓物部分
    判處有期徒刑3月（2罪），應執行有期徒刑8月，於102年6
    月24日確定；⑧又於103年2月間，因施用第一、二級毒品案
    件，經原審法院以102年度審訴字第598號判決判處有期徒刑
    7月、3月，於103年2月27日確定；⑨又於103年3月間，因施
    用第一、二級毒品案件，經臺灣桃園地方法院以103年度審
    訴字第163號判決分別判處有期徒刑9月、5月，於103年4月2
    8日確定；⑩又於103年5月間，因竊盜等案件，經原審法院以
    103年度審易字第351號判決，就竊盜部分判處有期徒刑3月
    （2罪），贓物部分判處有期徒刑3月（2罪），應執行有期
    徒刑8月，於103年6月30日確定；⑪又於103年4月間，因竊盜
    案件，經原審法院以103年度審易字第195號判決判處有期徒
    刑4月，於103年4月17日確定；⑫又於103年6月間，因施用第
    一級毒品案件，經原審法院以103年度審訴字第182號判決判
    處有期徒刑9月，於103年6月12日確定；⑬又於103年10月間
    ，因竊盜等案件，經原審法院以103年度審易字第672號判決
    分別判處有期徒刑4月（共2罪）、3月（共2罪）、5月，應
    執行有期徒刑1年2月，於103年11月17日確定；⑭又於104年8
    月間，因竊盜案件，經原審法院以104年度竹北簡字第173號
    判決判處有期徒刑3月，於104年9月4日確定；(甲)上開①②③
    案件，經原審法院以98年度聲字第1321號裁定應執行有期徒
    刑2年10月確定；(乙)上開④⑤⑥案件，經臺灣苗栗地方法院以
    100年度聲字第436號裁定應執行有期徒刑2年；(甲)(乙)執
    行刑接續執行刑，於98年4月8日入監執行，於101年10月8日
    假釋出監，所餘刑期付保護管束，惟於假釋期間因違反保護
    管束應遵守事項情節重大，經撤銷假釋，尚餘殘刑有期徒刑
    7月又8日（刑期起算：於103年1月17日起算，執畢日期：10
    3年8月24日）。(丙)上開⑦⑧案件，經原審法院以104年度聲
    字第196號裁定應執行有期徒刑1年4月確定（刑期起算：103
    年8月25日，執畢日期：104年11月6日）；(丁)上開⑨⑩⑪⑫⑬⑭
    案件，經原審法院以104年度聲字第1571號裁定應執行有期
    徒刑4年確定（刑期起算：104年11月7日起算；執畢日期：1
    08年11月6日）。上開(丙)(丁)執行刑與上開殘刑接續執行
    ，於103年1月17日入監執行，於107年12月6日假釋出監，所
    餘刑期付保護管束，其中上開(丙)執行刑，已於104年11月6
    日執行完畢等情，有本院被告前案紀錄表在卷可佐（見原審
    卷第29頁至第59頁），是被告上開(丙)執行刑部分與(丁)執
    行刑及上開殘刑部分接續執行並假釋出監，縱該假釋經撤銷
    後，依上開決議意旨，仍無礙其於(丙)執行刑部分刑期已執
    行完畢之效力，是被告於徒刑執行完畢後，5年內故意再犯
    本案有期徒刑以上之罪，為累犯。惟參諸司法院釋字第775 
    號解釋意旨，審酌被告上開已執行完畢(丙)執行刑部分為竊
    盜與施用毒品案件，罪質與本案公共危險案件迥異，二者不
    法關聯性甚微，且原審判決亦未記載被告之前案與本案間究
    具有何關聯，而可據以認定被告有特別惡性及對刑罰反應力
    薄弱之具體事由，復衡酌被告之犯罪情節，倘若一概加重法
    定最低本刑，將致生被告所受之刑罰超過其於本案所應負擔
    之罪責，對其人身自由不免造成過苛之侵害，為避免發生罪
    刑不相當之情形，爰不依上開規定加重其刑，併予指明。　
三、另按刑法第185條之4之肇事致人傷害逃逸罪，法定刑為「處
    1年以上7年以下有期徒刑」，遠重於修正前過失傷害罪之法
    定刑「6月以下有期徒刑、拘役或5百元以下罰金」，刑責極
    為嚴峻，審酌告訴人丙○○及被害人鍾○良因本案車禍所受傷
    害分別為「右側前臂擦傷、右側膝部擦傷、左側膝部挫傷之
    傷害」及「右側前臂擦傷、右側膝部擦傷之傷害」，傷處多
    為四肢擦傷，並無骨折或臟器受損等傷害；又告訴人於原審
    表明不再對被告之行為究責，堪認被告犯後態度良好。而，
    被告於本院供稱：當時會離開現場係因上班時間去醫院看女
    友，擔心老闆知道伊翹班，所以才沒有留在現場等語（見本
    院卷第135頁）。堪認被告未留在現場主因非為逃避責任，
    惡性難謂重大。衡酌各情，本院認被告如處以法定最輕刑1
    年以上，仍屬過重，爰依刑法第59條之規定，酌予減輕其刑
    。
肆、上訴駁回部分
    原審以被告過失傷害部分罪證明確而適用修正前刑法第284
    條第1項前段過失傷害罪，並審酌被告疏未注意車前狀況及
    於無號誌之交岔路口，支線道車應暫停讓幹線道車先行之過
    失情節非輕，幸告訴人及被害人所受之傷害非極嚴重，另衡
    酌事發後告訴人不再追究，量處拘役30日，並諭知易科罰金
    以1千元折算1日。經核其認事用法，均無違誤，量刑亦稱妥
    適。至被告於上訴意旨主張：我當時在原審有與告訴人達成
    和解，惟原審法官未詢問告訴人是否願意撤回過失傷害告訴
    ，然我請人詢問告訴人，告訴人表示願意撤回告訴云云，按
    告訴人僅得於第一審辯論終結前撤回告訴，刑事訴訟法第23
    8條第1項定有明文，查告訴人於第一審言詞辯論前均未撤回
    過失傷害告訴，是被告主張為無理由，應予駁回。
伍、撤銷改判之理由
一、原審以被告肇事逃逸部分罪證明確，予以論罪科刑，固非無
    見。惟查：本案雖應論以累犯，惟不應加重其刑，業如前述
    ，原審此部分認定容有未恰。被告上訴請求就原審認定之刑
    期再予減輕等語，為有理由，應由本院予以撤銷改判。
二、爰審酌被告就本案犯罪情節惡性及所生危害非重，告訴人業
    已寬恕被告且不求償，被告於偵、審中均坦承犯罪之情況，
    兼衡其為國中畢業之智識程度(見原審卷第105頁)等一切情
    狀，量處如主文第2項所示之刑。
據上論斷，應依刑事訴訟法第368條、第369條第1項前段、第364
條、第299條第1項前段，判決如主文。
本案經檢察官蔡宜臻提起公訴，檢察官劉斐玲到庭執行職務。
中　　華　　民　　國　 110　　年　　 4　　月　　28　　日
                  刑事第八庭    審判長法　官  陳世宗
                                      法　官  吳勇毅
                                      法　官  呂寧莉
以上正本證明與原本無異。
肇事逃逸罪部分，如不服本判決，應於收受送達後20日內向本院
提出上訴書狀，其未敘述上訴之理由者並得於提起上訴後20日內
向本院補提理由書（均須按他造當事人之人數附繕本）「切勿逕
送上級法院」。
其餘部分，不得上訴。
                                      書記官  賴資旻
中　　華　　民　　國　　110 　年　　4 　　月　　29　　日
附錄：本案論罪科刑法條全文
中華民國刑法第185條之4
（肇事遺棄罪）
駕駛動力交通工具肇事，致人死傷而逃逸者，處1年以上7年以下
有期徒刑。